臺灣高等法院臺南分院刑事判決　　　100年度侵上訴字第317號
上　訴　人　臺灣臺南地方法院檢察署檢察官
上　訴　人
即　被　告　顏世華
選任辯護人　許世律師（法律扶助）
被　　　告　呂富祥
被　　　告　鄭啟男
選任辯護人　何建宏律師
上列上訴人因被告妨害性自主等案件，不服臺灣臺南地方法院97
年度訴字第1943號中華民國100 年1 月27日第一審判決（起訴案
號：臺灣臺南地方法院檢察署97年度偵字第8332號），提起上訴
，本院判決如下：
    主  文
上訴駁回。
    事  實
一、顏世華於96年10月1日上午前往臺南市○市區○○路38號「
    臻檳榔攤」購買香菸、檳榔，後於該處飲酒，並因不勝酒力
    而在一樓客廳沙發處睡覺休息。同日13時10分許，顏世華睡
    醒，見00000000（當時已滿16歲，80年1月生 ，真實年籍詳
    卷附對照表，以下稱A女）獨自在檳榔攤， 認有機可趁，竟
    基於強制性交之故意，違反A女之意願，於A女步出廁所進入
    廚房之際，先以身體將A女壓制於瓦斯爐臺上，強吻A女之臉
    部、嘴唇及頸部，再以手撫摸A女之胸部，經A女掙扎反抗，
    顏世華仍不罷手，繼續將A女拉至廁所門口，強行脫下A女之
    裙子，將手伸進其內褲內，摸其下體，並將手指強行插入 A
    女之陰道內，經A女用手推顏世華以反抗， 顏世華仍不為所
    動，復將A女拉進廁所內，將門上鎖後，褪去A女之內褲及褲
    襪，再以手指插入A女之陰道內，因A女拼命掙扎、拍打顏世
    華並拍門大聲呼救，顏世華擔心事跡敗露，始罷手離去。
二、A女於上開時、地遭顏世華性侵害後， 旋於同日下午一時許
    ，向陳穎蓁、陳慈挺哭訴此事，陳穎蓁旋即請楊泳峰通知顏
    世華前來「臻檳榔攤」，顏世華於當日下午三時許抵達，並
    同時協調由顏世華賠償A女新臺幣（下同） 50萬元，原則確
    定後，陳慈挺遂與顏世華約於同日晚上8時 ，在上址談論和
    解金付款細節事宜，顏世華於同日晚上 7時50分許，抵達上
    開「臻檳榔攤」並進入檳榔攤內之1 樓客廳，詎陳穎蓁之男
    友呂富祥因聽聞顏世華對 A女性侵害之事，即心生不滿，竟
    基於傷害之犯意，持木椅砸向顏世華之右側頭部和肩膀，造
    成顏世華受有頭部外傷併臉擦傷、右肩挫擦傷及右前臂、左
    拇指挫傷之傷害（關於呂富祥所犯傷害罪部分經判處有期徒
    刑四月確定）。嗣呂富祥 、陳慈挺代替A女出面與顏世華折
    衝，並由楊泳峰見證，達成顏世華願賠償A女精神賠償金 50
    萬元之和解付款方案，分三期給付，並簽署和解書及分別為
    20萬元本票2張、10萬元本票。 顏世華則於當日23時許離開
    檳榔攤，返回高雄市住處，隨即前往高雄市左營國軍醫院驗
    傷。
三、案經 A女及顏世華訴由臺灣臺南地方法院檢察署檢察官偵查
    起訴。
    理  由
壹、程序方面：
一、審理範圍之確認：
  (一)本件原審法院判決後，上訴人即被告顏世華於100年2月16日
    收受判決，其不服判決於同年月17日提起上訴；檢察官於同
    年2月23日收受判決 ，就被告呂富祥、鄭啟男恐嚇取財（誤
    載為詐欺取財） 部分上訴（見本院卷第10-12頁）。經本院
    於100年5月4日審理時予以確認審理範圍後 ，原審檢察官於
    同年月5日傳真回覆蒞庭檢察官， 表明上訴範圍含被告鄭啟
    男所涉刑法第二百七十七條傷害罪及被告呂富祥共犯刑法第
    三百零二條之妨害自由罪等情，並由蒞庭檢察官提出附卷。
  (二)按不服地方法院之第一審判決而上訴，應向管轄第二審之高
    等法院為之。上訴書狀應敘述具體理由。上訴書狀未敘述上
    訴理由者，應於上訴期間屆滿後二十日內補提理由書於原審
    法院....，刑事訴訟法第三百六十一條定有明文。而確認上
    訴範圍，應以上訴狀暨上訴理由書記載為準，本件檢察官上
    訴書，顯然僅就恐嚇取財部分上訴並敘明理由，就被告鄭啟
    男所涉刑法第二百七十七條傷害罪及被告呂富祥涉犯刑法第
    三百零二條之妨害自由罪部分，則隻字未提，要難認定檢察
    官上訴書有就該等部分上訴之意思表示。雖原上訴審檢察官
    於同年月5日傳真回覆蒞庭檢察官 ，表明上訴範圍含被告鄭
    啟男所涉刑法第二百七十七條傷害罪及被告呂富祥共犯刑法
    第三百零二條之妨害自由罪等情，並由蒞庭檢察官提出附卷
    ，核與上訴之規定不合，應認該等部分已經判決確定，較符
    合法制保護被告之訴訟利益。
二、證據能力部分：
  (一)按被告以外之人於偵查中向檢察官所為之陳述，除顯有不可
    信之情況者外，得為證據；為刑事訴訟法第一百五十九條之
    一第二項所規定。同法第一百五十八條之三復明定：「證人
    、鑑定人依法應具結而未具結者，其證言或鑑定意見，不得
    作為證據」，其立法理由乃在擔保該證言或鑑定意見，係據
    實陳述或公正誠實之可信性。查證人 A女、陳穎蓁、陳慈挺
    於偵查中具結證述之證詞係屬於偵查中向檢察官所為之陳述
    ，雖屬傳聞證據，惟現階段刑事訴訟法規定，檢察官代表國
    家偵查犯罪、實施公訴，依法有訊問被告、證人及鑑定人之
    權，實務運作時，檢察官於偵查中向被告以外之人所取得之
    陳述，原則上均能遵守法律規定，不致違法取供，且經法定
    具結程序以擔保其證言之可信性，其可信度極高，應無顯有
    不可信之情況，而被告亦未提出有何顯不可信之情形，且證
    人 A女、陳穎蓁、陳慈挺亦經原審以證人之身分傳喚到庭詰
    問，足以保障被告之反對詰問權，是揆諸前開規定，其等於
    偵查中向檢察官所為之陳述，自得為證據。
  (二)次按，刑事被告乃程序主體者之一，有本於程序主體之地位
    而參與審判之權利，並藉由辯護人協助，以強化其防禦能力
    ，落實訴訟當事人實質上之對等。又被告之陳述亦屬證據方
    法之一種，為保障其陳述之自由，現行法承認被告有保持緘
    默之權。故刑事訴訟法第九十五條規定：「訊問被告應先告
    知左列事項：一、犯罪嫌疑及所犯所有罪名，罪名經告知後
    ，認為應變更者，應再告知。二、得保持緘默，無須違背自
    己之意思而為陳述。三、得選任辯護人。四、得請求調查有
    利之證據。」此為訊問被告前，應先踐行之法定義務，屬刑
    事訴訟之正當程序。本件被告顏世華於96年10月2日2時許至
    高雄市政府警察局楠梓分局加昌派出所於警詢中陳述：「96
    年10月1日21時許，我至臺南縣善化鎮○市鄉○○路38號（
    臻檳榔攤）買香菸及檳榔，順便與我朋友在檳榔攤內與賣檳
    榔的小姐一起喝酒，因為我喝醉了，躺著休息一下，醒來後
    我摟著她親他嘴巴，我右手伸進吳雅鈴的衣服摸他乳房，也
    順勢伸進她短裙裡，要摸她，並把她褲襪脫掉撫摸他的下體
    也用手伸進他的陰部……」等語（見警卷第14頁），既係以
    告訴人（證人）身分為不利於己之陳述（且警局人員無從踐
    行刑事訴訟法第九十五條之告知），即屬不自證己罪特權之
    範疇。是被告顏世華於96年10月2日之警詢筆錄，自不得以
    被告自白而為認定犯罪事實之憑據。然而員警到庭就其詢問
    告訴人之過程及內容所為之陳述，乃其目睹耳聞之事實陳述
    ，應屬另一範疇，合予敘明。
  (三)又被告以外之人於審判中有下列情形之一，其於檢察事務官
    、司法警察官或司法警察調查中所為之陳述，經證明具有可
    信之特別情況，且為證明犯罪事實之存否所必要者，得為證
    據：(1)死亡者。(2)身心障礙致記憶喪失或無法陳述者。(3
    )滯留國外或所在不明而無法傳喚或傳喚不到者。(4)到庭後
    無正當理由拒絕陳述者，刑事訴訟法第一百五十九條之三定
    有明文。本件證人楊泳峰於警詢中所為之供述，原屬被告以
    外之人於審判外之言詞陳述，然證人楊泳峰於原審及本院審
    理時經合法傳喚、拘提未獲，此有原審及本院送達證書、拘
    提報告書等在卷可稽，應符合刑事訴訟法第一百五十九條之
    三第三款所示「傳喚不到」之要件。審之證人楊泳峰於警詢
    之供述，均係在自由意識下所為，又為其親身所經歷見聞，
    且警詢時離案發時間較近，記憶鮮明，應無誤記情形，而具
    有可信之特別情況，又為證明犯罪事實存否所必要，依首揭
    條文規定，證人楊泳峰於警詢之證述具有證據能力。
貳、實體方面：
一、被告顏世華上訴部分：
  (一)訊之上訴人即被告顏世華固坦承有於上揭時、地親吻A女、
    並隔著衣物撫摸A女胸部、下體等情，惟矢口否認有何強制
    性交既遂之犯行，辯稱：伊沒有以手指插入A女陰道云云。
    然查，
  1.按刑法強制性交罪所指之「強暴」，係以不法暴力或腕力壓
    制被害人或排除其抵抗之謂。復按刑法第十六章妨害性自主
    罪章於88年4月21日修正公布， 其立法目的，係考量該章所
    定性交、猥褻行為侵害之法益，乃是個人性自主決定權及身
    體控制權；該次修正前之刑法將之列於妨害風化罪章，不但
    使被害人身心飽受傷害，且難以超脫名節之桎梏，故將之與
    妨害風化罪章分列，自成一章而為規範。而該次修正前之刑
    法用語「姦淫」一詞，其意為男女私合或男女不正當之性交
    行為，不無放蕩淫逸之意涵，對被害人誠屬難堪，故配合刑
    法第十六章之修正，於刑法第十條第五項增列「性交」之定
    義；又為避免基於醫療或其他正當目的所為之進入性器行為
    ，被解為係刑法所稱之「性交」，另為顧及女對男之性交及
    其他難以涵括於「性侵入」之概念，於94年2月2日修正公布
    ，自95年7月1日施行之刑法第十條第五項再修正為：「稱性
    交者，謂非基於正當目的所為之下列性侵入行為：一、以性
    器進入他人之性器、肛門或口腔，或使之接合之行為。二、
    以性器以外之其他身體部位或器物進入他人之性器、肛門，
    或使之接合之行為。」祇要是行為人非基於正當目的而為該
    項所定之性侵入行為，即屬刑法第十六章妨害性自主罪章所
    稱之「性交」，並不以行為人之主觀犯意在滿足其個人之性
    慾為必要，最高法院著有98年度台上字第3016號判決意旨可
    資參照。
  2.被告顏世華於上述時地違反A女意願，以手撫摸A女胸部、下
    體，並以手指插入A女陰道內之強制性交事實，業據證人即
    告訴人A女於偵查中證述：「96年10月1日早上8點多，他騎
    機車到檳榔攤買檳榔、酒，當時我朋友陳穎蓁有事出去，顏
    世華也在那裡喝酒，他從買檳榔、酒後一直待在檳榔攤後面
    喝酒，我一邊包檳榔，也陪他喝一杯，他喝了很多瓶，早上
    10點陳穎蓁回來，他一直在那裡喝，後來陳穎蓁又出去，大
    約在中午時分顏世華跟我說他頭暈，他就躺在檳榔攤後方客
    廳沙發休息，約中午1點，我在前方用完檳榔要上廁所，上
    完廁所出來，顏世華就站在廚房門口（測繪圖上玄關的位置
    ），他就將我硬拖到瓦斯爐檯上，他強吻我的臉、嘴巴及脖
    子，並用手摸我的胸部，我試著掙脫，他又將我強拉到廁所
    門口，在廁所門口脫我的裙子，用手伸進去我內褲內摸我的
    私處，並用手指插入我的陰道，我有用手推他，他又強拉我
    至廁所內，把門關上並把我的內褲及褲襪脫掉，再用手指插
    到我的陰道內，蹲下去拉起我的褲子，他又用手指插進我的
    陰道內，我要蹲下去拉起我的褲子，他又用手指插到我的陰
    道內，我一直掙扎，並拍打廁所的門，並大叫救命、拍打他
    ，後來他就騎機車走了」、「（問：你背部的淤青是怎樣造
    成的？）在廁所門口他要拉我進廁所時撞倒牆壁造成的」（
    見97年度他字第3534號卷第23頁）。並於原審證述：「被告
    把我拉到廁所外面的牆壁，把手伸到我的下體並親我、摸我
    的胸部，我一直反抗，他把我拉到廁所，把我穿的內褲拉掉
    ，我當天穿裙子，他把手伸進去以後把內褲拉掉，有把手指
    伸進去我的下體三次，我要拉褲子，他又把手伸進來，我一
    直踢他、打他，並打廁所的門呼叫人家來救我」等語明確。
    而A女事發後前往醫院驗傷 ，其處女膜有多處舊有撕裂傷，
    且背部有瘀青，亦有之財團法人奇美醫院受理疑似性侵害事
    件驗傷診斷書1紙在卷可稽，亦可佐認A女指訴之情節與事實
    相符。 足見被告為達性交目的用身體將A女強行壓制廁所門
    口，將手伸入內褲及將手指插入陰道 ，後更不顧A女之掙扎
    強將A女拉進廁所內，期間更致A女背部受有傷害，後又強行
    拉下A女之內褲、褲襪及以手指插入A女陰道之方式，致A 女
    處女膜受有撕裂傷之傷害，以此強暴之方法而對A女強制性
    交得逞，應可認定。
  3.證人即A女之友人陳穎蓁於偵查中結證：「當天下午1點多，
    A女打電話給我，一直哭， 叫我趕快到店裡面，我就趕快回
    去了，但當時只有A女一個人在場，A女就跟我說他被顏世華
    欺負的過程，我聽完之後 ，在下午1點多，打電話給楊泳峰
    ，楊泳峰就過了半小時後趕過來，後來他有聯絡顏世華，顏
    世華在下午3點多也有過來檳榔攤，顏世華一直對A女說抱歉
    」；於原審結證稱： 「（問：96年10月1日當天晚上，顏世
    華怎麼知道要到檳榔攤談這件事情？）那天中午大約一點左
    右，我到檳榔攤的時候，A女一直哭 ，跟我敘述事情的經過
    ，我找楊泳峰之後，楊泳峰說要幫我找顏世華，後來隔不久
    顏世華打電話給A女，A女電話是我接的，顏世華電話中一直
    道歉，說他是喝醉酒之後才對Ａ女動手動腳，不是故意的，
    我有跟他說我準備要帶A女去驗傷， 跟我對不起沒有用，後
    來顏世華說他本身有案件，叫我們不要去告他，我後來決定
    先帶A女去驗傷再決定」、「辯護人問 ：（從中午到晚上談
    和解之間，都是你跟A女在一起？）是的 「（辯護人問：這
    段時間A女有無跟其他人聯絡）沒有， 因為他的情緒很亂，
    一直哭。」（見原審卷第206頁、第210頁），足認證人即告
    訴人A女當日以行動電話告知證人陳穎蓁， 即出現遭強制性
    交後之恐慌、害怕、哭泣情狀，且立即向證人陳穎蓁求援，
    告以事情發生之大略經過，應認證人陳穎蓁上開證述係呈現
    A女當時現象所感受而為之陳述，足見證人即告訴人A女證述
    被告確有以上開強暴之方法對其為強制性交之行為，尚屬可
    採。
  4.被告顏世華雖於警詢（善化分局偵查隊）時供述：「（問：
    案件發生當時你對被害人A女係用何種方式實施性侵行為?實
    施次數?被害人有無抗拒?）我以手撫摸被害人身體胸部、下
    體，可能因酒醉走路不穩才撲在被害人身上，只有1次 」、
    「（問：你撫摸被害人胸部及下體時是隔著衣褲或伸手進入
    ）我撫摸胸部及下體是隔著衣褲( 我有把褲襪拉下一點至大
    腿處）」（見警卷第19頁）；於偵查中供述：「我當天喝酒
    ，喝完之後有一點性衝動，我也喜歡A女很久了， 常去那裡
    買香菸，我之前就有向他表白過了，他可能沒有聽到，所以
    我當天又向他表白一次，我跟他說我喜歡你很久了，而且看
    你工作態度還不錯，他沒有講話，也沒有反應，那裡是流理
    台，我就順勢把他壓在流理台上吻他的臉、嘴巴、脖子，當
    時他沒有反應，只有雙手靠著流理台，我就繼續摸他的胸部
    ，隔著衣服摸，他有一點閃，但沒有閃掉，因為那個瓦斯爐
    是活動的，碰到會移動，所以我就用身體把他推到廁所的門
    口，我們兩個就滑倒在廁所門口的地上，我摸他的大腿內側
    並且把他的褲襪脫到大腿一半的高度，但沒有脫他的內褲，
    他用手把我的手推開，我就走了，要走之前我有跟他說抱歉
    」等語，足見被告確有於上開時地壓制A女後，並違反A女意
    願而親吻A女、撫摸A女胸部、下體乙節，實可認定。又被告
    於96年10月2日2時15分自行至高雄市政府警察局楠梓分局加
    昌派出所控告呂富祥、鄭啟男傷害時，曾向受理警員陳稱：
    我於96年10月1日至往臺南縣新市鄉○○路38號（臻檳榔攤
    ）購買香菸、檳榔，順便與我的朋友在檳榔攤內與賣檳榔的
    小姐一起喝酒，因為我喝酒了，躺著休息一下，醒來後我摟
    著她親她嘴吧，我右手伸進A女的衣服撫摸她的乳房， 也順
    勢伸進她的短裙裡要摸她，並把她的私褲襪脫掉撫摸她的下
    體，也用手指伸進她的陰部，……，此經證人即製作筆錄之
    警員陳茂辰於原審到庭結證屬實（見原審卷第149、150頁）
    。此乃證人親自耳聞事項在法庭上具結後所為之陳述，足以
    為
    本件被告犯罪事實之佐證。而以被告與 A女並非男女朋友關
    係，純因被告前往檳榔攤購買檳榔、飲料而聊天，竟於酒後
    壓制A女，不顧A女表示不要之意，即違反A女意願而親吻A女
    、撫摸A女胸部、下體，並拉下A女褲襪之情狀以觀，被告辯
    稱係隔著內褲摸A女之陰部，並未以手指伸入A女陰道內抽動
    云云，顯係避重就輕卸責之詞，不足採信。
  5.綜上所述，被告前開所辯，顯係卸責之詞，不足採信。被告
    所為強制性交之犯行，足堪認定，本件事證明確，應依法論
    科。
  (二)被告顏世華用身體將A女強行壓制於廚房、廁所，並不顧A女
    之掙扎而親吻A女，再強行拉下A女之內褲、褲襪，撫摸 A女
    胸部及以手指插入A女陰道之方式，致A女於反抗中受有背部
    淤傷，應屬以強暴之方法，核被告所為，係犯刑法第二百二
    十一條第一項以強暴之方法而為性交罪。再按姦淫（即性交
    ）行為，係指異性間不正當之性交，猥褻係指在客觀上足以
    引起他人之性慾，在主觀上欲以滿足自己色情者是，如行為
    人志在姦淫，則其於姦淫前之猥褻行為，祇能認為著手姦淫
    之階段行為，不能再論以強制猥褻或準強制猥褻之罪（最高
    法院74年度台上字第6056號裁判要旨參照）。本件被告顏世
    華對A女強制性交（以手指插入陰道）行為之同時，強吻A女
    之臉部、嘴唇及頸部，再以手撫摸A女之胸部， 繼而強行脫
    下A 女之裙子，將手伸進其內褲內，摸其下體等猥褻行為乃
    著手性交之階段行為，尚不得更論以強制猥褻罪，另被告雖
    係以施加不法有形物理力之方式， 對告訴人A女強制性交得
    逞，又被告之目的在為強制性交，尚乏積極證據足認被告有
    傷害之故意，是告訴人固受有上開傷害，應屬強暴過程中當
    然之結果，尚難另論傷害罪名，附此敘明。
  (三)原審以被告顏世華罪證明確，適用刑法第二百二十一條第一
    項規定，並爰審酌被告顏世華不知尊重他人身體，為逞一己
    之性慾，不顧A女之反對，強行對A女為以手指插入其陰道之
    性交行為，對A女之身心造成莫大之傷害 ，實屬可議，且犯
    後否認犯行，並無悔意，且未賠償被害人等情，量處有期徒
    刑三年六月。本院經核原審判決認事用法，均無不合，量刑
    亦堪稱適，被告上訴意旨，仍執前詞，否認有用手指插入 A
    女陰道，非有理由，應予駁回。
二、檢察官就被告呂富祥、鄭啟男恐嚇取財上訴部分：
  (一)公訴意旨另以：緣A女於遭被告顏世華性侵後 ，於同日下午
    向陳穎蓁、陳慈挺哭訴此事，陳慈挺遂與顏世華約於同日晚
    上8時許，在上址談和解。顏世華於同日晚上7時50分許，抵
    達上開「臻檳榔攤」，呂富祥、鄭啟男因聽聞顏世華有對 A
    女性侵害之事，竟共同基於剝奪他人行動自由之犯意 ，由鄭
    啟男以拳頭毆打顏世華之頭部， 呂富祥則持木椅砸向顏世華
    之右側頭部和肩膀， 造成顏世華受有頭部外傷併臉擦傷、右
    肩挫擦傷及右前臂、 左拇指挫傷之傷害，後鄭啟男再對顏世
    華恐嚇稱： 「這件事情假如沒有處理好，就給你好看，簽一
    簽處理好， 不然你就不用回去了」等語，使顏世華心生畏懼
    ，不敢擅離 ，致生危害於其安全， 呂富祥至屋外與A女談話
    後，隨即返回屋內對顏世華陳稱 ： 「A女同意用新臺幣50萬
    元解決這件事情」等語， 鄭啟男並指示呂富祥外出購買和解
    書、本票，其間顏世華對鄭啟男表示要離開， 鄭啟男又向顏
    世華恐嚇稱：「沒有處理完不能走」等語， 使顏世華心生恐
    懼，約20分鐘後，呂富祥購妥和解書、本票 ，呂富祥即在和
    解書上書寫和解內容，並在本票上書寫日期後， 要求顏世華
    簽立和解書，為顏世華所拒絕， 鄭啟男竟以手將顏世華之左
    肩膀壓在桌面上，對其恐嚇稱： 「不簽要給你好看，你還欠
    我一頓粗飽」等語，呂富祥亦出言恐嚇稱 ：「你假如不簽會
    讓你死在店裡面」等語，顏世華為求脫身 ，不得已遂依照二
    人指示填具賠償A女總計 50萬元之和解書， 鄭啟男並拉顏世
    華之手在本票及和解書上按指印， 約過20分鐘後，顏世華詢
    問鄭啟男等人，其是否可以離開， 鄭啟男等人應允，惟仍對
    顏世華稱：「你還欠我一頓粗飽」 等語，使顏世華心生恐懼
    ，遂迅速離開現場，因認被告鄭啟男 、呂富祥涉犯刑法第三
    百四十六條恐嚇取財罪嫌。 【起訴事實有關另涉刑法第二百
    七十七條第一項之傷害罪， 並與被告呂富祥另涉犯刑法第三
    百零二條第一項之非法剝奪他人行動自由部分 ，未經檢察官
    合法上訴，詳如後述。】
  (二)公訴意旨認被告鄭啟男及呂富祥涉嫌恐嚇取財罪嫌 ，無非以
    告訴人顏世華於警詢 、偵訊之指述及診斷證明書及和解書各
    1 紙為憑。 訊之被告鄭啟男堅決否認有傷害、妨害自由、恐
    嚇取財之犯行， 辯稱：當日伊係前往檳榔攤找陳慈挺喝酒，
    到場後雙方已完成和解 ， 經告知才知道A女遭性侵及簽寫和
    解書的事情，不可能還有恐嚇或妨害自由情事， 不知為何會
    遭到顏世華無端指控。呂富祥亦否認有妨害自由 、恐嚇取財
    之犯行，並以：當日提出和解請求的為被告顏世華 ，伊不過
    依被告顏世華與 A 女達成之和解條件製作和解書，和解過程
    並無恐嚇或暴力，或不讓顏世華離去之情事等語置辯。
  (三)按犯罪事實應依證據認定之， 無證據不得推定其犯罪事實 ；
    又不能證明被告犯罪者， 應諭知無罪之判決， 刑事訴訟法第
    一百五十四條、第三百零一條第一項分別定有明文 。 又事實
    之認定，應憑證據， 如未能發現相當證據， 或證據不足以證
    明，自不能以推測或擬制之方法為裁判基礎 ； 且認定犯罪事
    實所憑之證據，雖不以直接證據為限 ， 間接證據亦包括在內
    ，然而無論直接證據或間接證據， 其為訴訟上之證明， 須於
    通常一般之人均不致有所懷疑 ， 而得確信其為真實之程度者
    ，始得據為有罪之認定，倘其證明尚未達到此一程度 ， 而有
    合理之懷疑存在時， 無從使事實審法院得為有罪之確信 ，即
    應由法院為諭知被告無罪之判決 。 再則告訴人之告訴係以使
    被告受刑事追訴為目的， 是其陳述是否與事實相符， 仍應調
    查其他證據以資審認， 必被害情形無瑕可擊， 而就其他方面
    調查，又與事實相符，始足為判決之基礎。經查：
  1.告訴人顏世華於原審審理時證稱 ： 96年10月1日事發後伊離
    開前有向A女道歉， 前往 「臻檳榔攤」時確有透過楊泳峰表
    達主動和解之意願 （見原審卷第158頁反面； 第162頁反面）
    ；並於本院結證稱：當天中午陳穎蓁、 陳慈挻及楊泳峰已找
    我去敲定和解金50萬元 （見本院卷第103頁正反面）。 告訴
    人顏世華當日既尋求與被害人A女達成和解而主動前往 「臻
    檳榔攤」，並於中午即敲定和解金，則被告呂富祥、鄭啟男
    於顏世華已表達和解意願並尋求諒解之基礎上，衡情應無以
    不法方式逼迫顏世華簽立和解書之必要。
  2.又告訴人顏世華雖歷次於警詢、偵查及原審審理時均指稱被
    告鄭啟男與呂富祥於96年10月1日晚上到達檳榔攤問完A女是
    否伊欺負她後，鄭啟男即出手毆打伊頭部，呂富祥並持木頭
    椅子砸他頭部，鄭啟男並於簽寫本票過程中對伊恐嚇稱：「
    這件事情假如沒有處理好，就給你好看，簽一簽處理好，不
    然你就不用回去了」、「沒有處理完不能走」，伊不願意簽
    寫和解書，鄭啟男又對伊恐嚇稱：「不簽要給你好看，你還
    欠我一頓粗飽」、呂富祥亦出言恐嚇稱：「你假如不簽會讓
    你死在店裡面」，而強迫其簽立和解書，簽寫和解書時，呂
    富祥、鄭啟男並站於門口不讓其離去，伊不得已簽下20萬元
    本票2張、10萬元本票1張及願意賠償 A女50萬元之和解書後
    才得離去。惟就當日參與簽寫和解書過程之人，被告鄭啟男
  　否在場一節，證人即當日簽寫和解書過程中均在場並於和解
　  書上擔任見證人之楊泳峰於警詢中證述：（問：警方提供一
    張鄭啟男相片）是否為當時在場之人，你有無認識？正確，
    他是顏世華與被害人和解後才到達，他應該不知情，我與他
    見過一次面，但不熟識」等語，明確證述被告鄭啟男於簽寫
    和解書之過程中並不在場，核與當日亦在場之陳穎蓁、A 女
    分別於偵查中及原審審理分別證稱：「和解書是當天晚上寫
    的，是我堂哥陳慈挺下午知道這件事情後，約顏世華晚上談
    此事，當時有我、陳慈挺、 A女、楊泳峰、顏世華、呂富祥
    在場」（見偵查卷第24頁）。「呂富祥住在二樓，他下班後
    ，一定要回來，鄭啟男是很晚才去，他跟顏世華擦肩而過，
    也不知道事情的經過，我也不知道為什麼顏世華要告他傷害
    」、「（檢察官問：晚上談事情的時候，呂富祥、鄭啟男是
    否有在那邊）鄭啟男沒有在那邊）」、「鄭啟男後來有來?)
    很晚來，他跟顏世華擦身而過」、 「(你有無聽到鄭啟男跟
    顏世華嗆什麼話?)鄭啟男不在場 「（審判長問A女：陳慈挺
   、呂富祥、鄭啟男為何會到現場 ）陳慈挺是臻檳榔攤的另外
    一個老闆，呂富祥是我老闆陳穎蓁之前的男朋友，鄭啟男是
    客人，呂富祥當時住在二樓，他下班回來，鄭啟男本來不知
    道發生本案，是剛好去店裡喝酒，」（見原審卷第64頁）等
    語相符。又告訴人於本院審理時結證稱：事情已經都談妥，
    還沒簽本票及和解書的時候鄭啟男來了（見本院卷第96頁反
    面）。
    則被告顏世華指訴被告鄭啟男有毆打伊頭部、恐嚇伊簽寫本
    票、和解書，否則不得離去等情，顯與當日在場之證人楊泳
    峰、陳穎蓁、A女觀察所見相違背， 其指訴之真實性，即值
    存疑。
  3.在和解過程中，因陳慈挺為防顏世華口說無憑，故請被告呂
    富祥外出買和解書讓顏世華簽立，當日除寫下和解書外，並
    未簽下任何本票等情，此據被告呂富祥於警詢時供述甚明（
    見警卷第25頁）。證人陳慈廷於偵查中亦證述：「…，晚上
    我大約8點回到店裡，我看到顏世華在向A女道歉，顏世華自
    己說要賠Ａ女50萬元，還說隔天要拿50萬元過來，我有看到
    他簽和解書，是大家先談好有共識之後，和解書的內容由呂
    富祥寫的，再由顏世華簽名，寫他自己的年籍資料、蓋手印
    ，沒有簽本票」等語相符（見偵查卷第41頁）。
    證人楊泳峰於警詢中亦證述：「顏世華當時只有寫和解書並
    無簽下本票」（見警卷第34頁）。而本案迄告訴人顏世華提
    出告訴後，均無顏世華指訴合計50萬元之3張本票扣案 ，顏
    世華亦未提出當日確有簽下50萬元本票之其他佐證，其指訴
    當日曾遭脅迫簽下50萬元本票，與卷內事證並非相符。
  4.末查，告訴人顏世華於96年10月1日二次前往 「臻檳榔攤」
    之原因及和解過程，證人楊泳峰於警詢時證稱：「我當日通
    知顏世華2次（時間不清楚） ，他第一次下午來時與被害人
    均不講話，顏世華向我表示我與被害人比較熟，請我幫他代
    為說情，並主動提出要與被害人和解後就離去，但並未交代
    發生何事，第二次我通知顏世華、他於晚上八、九點左右到
    達，也表示沒什麼事情，被害人氣不過才說出遭顏世華性侵
    後我才知道」、「（問：顏世華於警詢中指述他遭人脅迫簽
    下本票及和解書並要求你作見證人，他才可以離開是否屬實
    ？當時你有無在場？）不實在，我有在場」、「…因當時顏
    世華苦苦要求他還有小孩要養請給他一次改過機會，顏世華
    他主動提出一星期內會拿50萬元與被害人，並於隔日係先行
    拿部分的錢交被害人，被害人始同意與他寫和解書和解，當
    時並無人毆打或恐嚇顏世祥」、「（顏世華所寫之和解書如
    何而來？內容由何人所寫？）顏世華與被害人同意達成和解
    ，才由呂富祥外出買和解書，內容是呂富祥所寫，但內容有
    經過顏世華與被害人同意，顏世華先簽名，再來由被害人簽
    名，我看見他們兩人簽完名後，我才願意簽名當見證人」（
    見警卷第34頁、第35頁），並有和解書在卷可稽（見檢卷證
    物袋）。而楊泳峰上開證述，係於告訴人顏世華96年10月19
    日提出告訴後，員警對被告呂富祥、鄭啟男、證人陳穎蓁、
    陳慈挺等被告或證人製作調查筆錄前之96年11月15日單獨接
    受警方調查時所為（ 呂富祥、鄭啟男二人均於96年12月3日
    製作調查筆錄、 證人陳穎蓁於96年12月3日製作調查筆錄、
    陳慈挺於96年12月8日製作調查筆錄 ），衡情尚無與被告或
    證人勾串之可能，且告訴人顏世華原為楊泳峰指揮之工人，
    二人亦具同事情誼，楊泳峰應無故意偏袒被告呂富祥、鄭啟
    男而就和解過程之事實隱匿，其前開證述應屬可信。惟告訴
    人顏世華前開指訴與楊泳峰之證述大相逕庭，則告訴人顏世
    華指訴其受恐嚇取財、限制行動自由等情是否與事實相符，
    確有疑義。
  (四)綜上，告訴人顏世華指訴被告鄭啟男出手毆打伊頭部並與呂
    富祥於簽下本票、和解書過程中各出言恐嚇，並限制伊離去
    之自由等情既有瑕疵，且亦乏積極證據足資證明確與事實相
    符，自難僅憑告訴人顏世華片面指述而無補強證據，即遽認
    被告鄭啟男涉有傷害及與被告呂富祥另犯妨害自由、恐嚇取
    財之犯行。此外，復查無何積極證據足資證明被告鄭啟男、
    呂富祥涉有恐嚇取財犯行。
  (五)原審就恐嚇取財部分，分別為無罪諭知，經核亦無不合，檢
    察官上訴意旨空言指摘證人陳穎蓁、 A女、楊泳峰等人證詞
    與事實不符，係事後配合並迴護被告呂富祥、鄭啟男，原審
    信難認適等情，為無理由，應予駁回。
三、原判決就分論併罰之被告鄭啟男涉犯傷害、妨害自由及被告
    呂富祥涉犯妨害自由之犯行，亦認犯行尚屬不能證明，參照
    前開法律規定及判例意旨所示，應諭知被告此部分無罪之判
    決，本院認檢察官未就此部分上訴，已告確定，併此敘明。
據上論結，應依刑事訴訟法第三百六十八條，判決如主文。
本案經檢察官蘇南桓到庭執行職務。
中    華    民    國   100    年    6    月    15    日
                  刑事第七庭    審判長法  官  李文福
                                      法  官  顏基典
                                      法  官  陳顯榮
以上正本證明與原本無異。
強制性交部分如不服本判決應於收受送達後10日內向本院提出上
訴書狀，其未敘述上訴理由者，並得於提起上訴後10日內向本院
補提理由書（均須按他造當事人之人數附繕本）「切勿逕送上級
法院」。
恐嚇取財部分不得上訴。
                                      書記官  李珍鳳
中    華    民    國   100    年    6     月    15    日
附錄本案論罪科刑法條全文：
中華民國刑法第221條
（強制性交罪）
對於男女以強暴、脅迫、恐嚇、催眠術或其他違反其意願之方法
而為性交者，處 3 年以上 10 年以下有期徒刑。
前項之未遂犯罰之。